【裁判字號】    96,上易,1134
【裁判日期】    970131
【裁判案由】    違反毒品危害防制條例
【裁判全文】
臺灣高等法院高雄分院刑事判決        96年度上易字第1134號
上  訴  人  臺灣高雄地方法院檢察署檢察官
被      告  乙○○
上列上訴人因被告違反毒品危害防制條例案件，不服臺灣高雄地
方法院96年度易字第2616號中華民國96年10月31日第一審判決（
起訴案號：臺灣高地方法院檢察署96年度毒偵字第2058號），提
起上訴，本院判決如下：
    主  文
上訴駁回。
    理  由
一、聲請簡易判決處刑意旨（業經原審改依通常程序審理）略以
    ：被告乙○○前因毒品危害防制條例案件經法院判處徒刑確
    定，現假釋中，明知甲基安非他命屬毒品危害防制條例第2
    條第2 項第2 款之第二級毒品，不得非法持有，竟於民國（
    下同）96年2 月3 日，非法持有第二級毒品甲基安非他命1
    小包（淨重3.598 公克），旋於同日零時15分許，在高雄市
    鼓山區○○道路美術館園區立體停車場2 樓處為警查獲，並
    於被告乙○○騎乘之車號ZCJ-863 號機車座墊下置物箱扣得
    上開毒品甲基安非他命。因認被告涉毒品危害防制條例第11
    條第2 項持有第二級毒品罪嫌云云。
二、按被告以外之人於審判外之陳述，雖不符前4 條之規定，而
    經當事人於審判程序同意作為證據，法院審酌該言詞陳述或
    書面陳述作成時之情況，認為適當者，亦得為證據。當事人
    、代理人或辯護人於法院調查證據時，知有第159 條第1 項
    不得為證據之情形，而未於言詞辯論終結前聲明異議者，視
    為有前項之同意，刑事訴訟法第159 條之5 亦定有明文。本
    件高雄市政府警察局鼓山分局扣押筆錄、扣押物品目錄表、
    高雄醫學大學附設中和紀念醫院檢驗報告、高雄監獄受刑人
    接見卡、甲○○92年6 月11日、92年10月7 日、94年2 月17
    日偵訊筆錄，雖均屬審判外之書面陳述，惟被告乙○○及檢
    察官於均未於言詞辯論終結前聲明異議，本院審酌上開書面
    陳述作成時之情況，核無違法取證或其他瑕疵，認為以之作
    為證據為適當，上開證據資料，自得作為證據。
三、按犯罪事實應依證據認定之，無證據不得認定犯罪事實；次
    按不能證明被告犯罪者，應諭知無罪之判決，刑事訴訟法第
    154 條第2 項、第301 條第1 項分別定有明文。又事實之認
    定，應憑證據，如未能發現相當證據，或證據不足以證明，
    自不能以推測或擬制之方法，為裁判基礎；且認定不利於被
    告之事實須依積極證據，苟積極證據不足為不利於被告事實
    之認定時，即應為有利於被告之認定；另認定犯罪事實所憑
    之證據，雖不以直接證據為限，間接證據亦包括在內，然而
    無論直接證據或間接證據，其為訴訟上之證明，須於通常一
    般之人均不致有所懷疑，而得確信其為真實之程度者，始得
    據為有罪之認定，倘其證明尚未達到此一程度，而有合理之
    懷疑存在而無從使事實審法院得有罪之確信時，即應由法院
    為諭知被告無罪之判決（最高法院40年台上字第86號、30年
    台上字第816 號、76年台上字第4986號分別著有判例參照）
    。復按，毒品危害防制條例第11條第2 項所稱之「持有」，
    除行為人客觀上對於該第二級毒品居於可得支配之狀態之外
    ，仍以行為人主觀上已認知其持有之物為第二級毒品，並且
    有支配之犯罪故意，始足當之。
四、公訴人認被告乙○○涉犯持有第二級毒品甲基安非他命之犯
    行，係以該毒品係自被告騎乘機車座墊下置物箱內扣得，且
    毒品經送驗結果，呈甲基安非他命陽性反應，有該甲基安非
    他命1 小包扣案及高雄醫學大學附設中和紀念醫院96年3 月
    20日檢驗報告（報告編號0000-000）1 紙在卷可證，被告雖
    辯稱有於96年2 月2 日將該機車借予綽號「阿全」之男子騎
    用，該毒品係「阿全」放置云云，惟復無法提供綽號「阿全
    」男子之真實姓名、住處以供傳喚，被告所辯顯係卸責之詞
    ，為其論據。
五、訊據被告乙○○否認有何持有第二級毒品犯行，辯稱為警查
    獲前即96年2 月2 日晚上9 時許，友人「阿全」在高雄市○
    ○路與九如四路角落遊樂場曾向其借用其所有車號ZCJ-863
    號機車，故96年2 月3 日為警查獲時機車置物箱內之毒品甲
    基安非他命應係「阿全」所有，其並不知悉置物箱內有毒品
    甲基安非他命等語。
六、經查：（一）被告於96年2 月3 日凌晨零時15分許，為警在
    高雄市○○區○○道路美術館園區立體停車場2 樓攔查，並
    自被告機車置物箱內扣得第二級毒品甲基安非他命1 小包，
    經被告供承不諱，並經證人即查獲警員陳廷全、梁鵬權、黃
    俊二證述在卷（見原審96年易字第2616號卷第51至57頁），
    復有高雄市政府警察局鼓山分局扣押筆錄、扣押物品目錄表
    及高雄醫學大學附設中和紀念醫院96年3 月20日檢驗報告（
    報告編號0000-000號）各1 份在卷可憑，此部分事實固堪認
    為實在。（二）惟原審依被告提供「阿全」之年籍資料提訊
    證人甲○○，依證人甲○○證稱於95年年中在鼓山區內惟一
    帶打電動認識被告，96年2 月初，其在九如四路與吳鳳路口
    電玩店打電動，出來就看到被告，因其正好要去右昌找朋友
    施用毒品，便向被告借黑色摩托車使用。後因恐警方臨檢，
    故將以透明最小夾鏈袋包裝之剩餘毒品放置在被告機車置物
    箱內之衣服口袋中，其還車予被告時就忘了取回，原本想說
    過兩天再跟被告借車，伺機將毒品取回等情（見原審96年易
    字第2616號卷第24頁背面至第26頁），所述就借用機車顏色
    、藏放於機車置物箱內毒品之包裝，均與查獲照片所示被告
    所有機車、與毒品包裝態樣相符，有照片3 紙在卷可憑（見
    警卷第20頁、原審96年易字第2616號卷第61至62頁）。上訴
    意旨雖爭執證人甲○○證稱將毒品藏放於置物箱內「襯衫」
    口袋裡，書記官將「襯衫」記載為「衣服」，而被告供稱其
    當日有拿機車置物箱內之「夾克」出來穿，毒品可能是其將
    外套拿起時掉出云云（見原審卷第59頁），而認被告之供述
    與證人之證述不相吻合云云。惟證人甲○○縱使將毒品藏放
    於置物箱內「襯衫」，被告取出夾克時，並非不可能將同放
    於機車置物箱之「襯衫」取出時，而「襯衫」口袋之毒品掉
    下來，或證人係因於夜間將毒品藏放於夾克口袋，誤以為藏
    放於襯衫口袋；至於公訴人認該機車置物箱不能同時容下襯
    衫及外套夾山云云，係推測之詞，自不能以上開證人甲○○
    之證述及被告之供述稍有出入，即認被告所辯被告機車置物
    箱內之毒品甲基安非他命1 包，係證人甲○○所有之辯解不
    實。（三）公訴人雖以證人甲○○證述與被告認識時間、有
    無互留電話、有無在其他地方見過面、是否認識或見過雙方
    家人及朋友各節，與被告供述均有出入，而對證人甲○○證
    言之真實性提出質疑；上訴意旨更指稱被告於原審原供稱：
    阿全將機車還了後，伊直接騎去停車場云云，嗣又改稱先去
    市場吃甜不辣，又包了1 包要回去才騎去停車場云云，嗣又
    改稱沒有包甜不辣云云，顯係為掩飾甲○○證稱於96年2 月
    2 日晚間10時至11時還車至2 月3 日凌晨零時15分許近1 個
    半小時無法解釋之空檔，而其被查獲時並未攜帶甜不辣等物
    品而編造之謊言。惟由於被告與甲○○僅係把玩電動遊戲結
    交之朋友，雙方交情非深，互動亦不頻繁，此由被告於原審
    審理中供稱，看到「阿全」都是在電玩店，也曾在九如四路
    與翠華路遇過「阿全」，與「阿全」接觸時間最長就是打招
    呼、請菸，約幾分鐘而已（見原審96年易字第2616號卷第22
    頁背面）等語，即可窺知，故被告與證人甲○○2 人對交往
    期間長短認知不同及若干交往細節記憶不清，以致被告供述
    與證人證述有所不一，亦非無可能；況人之記憶有限，對於
    生活瑣事之細節，更難要求每個人都能詳記，亦難以被告對
    於甲○○還車後之是否先去市場吃甜不辣及在市場有無包甜
    不辣回去等一些細節之供述有所出入，即否定被告有借機車
    給甲○○。至公訴人雖另以證人甲○○於92年間所犯竊盜案
    件、94年間所犯違反毒品危害防制條例案件警詢調查筆錄受
    詢問人別（綽）號欄均未記載其綽號「阿全」，而證人甲○
    ○之姓名中亦無「全」字，質疑證人甲○○應係被告臨訟為
    脫免罪責而找來的證人，惟被告係在檢察官起訴後96年7 月
    20日始向原審提供證人甲○○之年籍資料以供提訊，而證人
    甲○○自96年5 月24日入高雄監獄迄96年10月5 日，均未見
    被告有至高雄監獄與證人甲○○會客之紀錄，有臺灣高雄監
    獄96年10月5 日高監戒字第0961000068號函及附件臺灣高雄
    監獄受刑人接見卡1 份在卷可考（見原審卷第45至46頁），
    故已查無被告與證人甲○○可疑之會面串證紀錄，再參以被
    告96年7 月20日所提出之答辯狀亦僅記載證人甲○○「目前
    可能是在高雄大寮監獄或高雄第二監獄執行」（見原審96年
    度簡字第4173號卷第14頁背面），顯示被告對於證人甲○○
    係在何處服刑，主觀認知亦不甚明確，均難認定證人甲○○
    於原審所為之證詞，係與被告先行擬定套招。上訴意旨以被
    告亦有可能透過其他人與證人甲○○在監會面之機會，向證
    人甲○○透露相關訊息，並委請甲○○為被告圓謊云云，係
    臆測之詞，自不足採。而證人甲○○雖於92、94年間另涉犯
    竊盜及違反毒品危害防制條例案件中，均未供稱其有綽號名
    為「阿全」，有甲○○92年6 月11日、92年10月7 日、94年
    2 月17日偵訊筆錄在卷可佐（見原審96年易字第2616號卷第
    32至34頁），然此或因被告於所涉前揭竊盜等案件之案情單
    純，被告之綽號為何與該案之實體內容無關，員警未主動詢
    問並予以記載所致，且個人綽號之命名，亦非必擷取自姓名
    中之文字或讀音，是尚難以證人甲○○於其自身所涉刑事案
    件警詢筆錄均未記載其綽號「阿全」且其姓名中亦無「全」
    字等情，逕認證人甲○○前揭證詞係為迴護被告所言。（四
    ）本件員警在高雄市○○區○○道路美術館園區立體停車場
    內攔停被告，僅係因被告騎乘機車未戴安全帽，並非查見被
    告有何持有毒品或其他犯罪之跡象、事證，而被告於為員警
    攔查而主動打開所騎乘機車座墊下置物箱，打開之際亦未出
    現有猶豫或推拖之神情，均業經證人即查獲員警陳廷全、梁
    鵬權、黃俊二於原審審理中證述明確（見原審96年易字第26
    16號卷第51至57頁），佐以依現場查獲照片所示，該包毒品
    甲基安非他命係放置於機車置物箱內明顯處，未有任何遮蓋
    物，衡情倘該包毒品確為被告放置，甚或非被告放置但被告
    主觀上知悉其所騎乘機車置物箱內有擺放該包毒品，被告當
    無神色自若並主動打開機車置物箱自陷其罪之理，是被告辯
    稱該毒品係甲○○放置，其並不知情等語，應可採信。（五
    ）綜合上述，被告騎乘機車置物箱內客觀上雖有置放第二級
    毒品甲基安非他命，惟被告主觀上並不知悉，亦無支配之犯
    罪故意，此外，復查無其他積極證據足認被告有何公訴人所
    指之持有第二級毒品甲基安非他命，被告被訴持有第二級毒
    品罪自屬不能證明，揆諸首揭法律條文及判例說明，自應諭
    知被告無罪之判決。
七、原審以不能證明被告犯罪，因而為被告無罪之諭知，核無不
    合，檢察官上訴意旨仍執陳詞而認上開第二級毒品甲基安非
    他命係被告所持有，指摘原判決不當，為無理由，應予駁回
    。
八、至甲○○持有第二級毒品部分，應由檢察官另行處理，併予
    敘明。
據上論斷，應依刑事訴訟法第368 條，判決如主文。
本案經檢察官彭南雄到庭執行職務。
中    華    民    國    97    年    1     月    31    日
                      刑事第六庭  審判長法  官  王憲義
                                        法  官  張盛喜
                                        法  官  邱永貴
以上正本證明與原本無異。
不得上訴。
中    華    民    國    97    年    1     月    31    日
                                        書記官  鄭翠芬


司法院資訊處製作；財團法人民間司法改革基金會備份。
